【裁判字號】    95,上訴,356
【裁判日期】    950608
【裁判案由】    強盜
【裁判全文】
臺灣高等法院臺南分院刑事判決         95年度上訴字第356號
上  訴  人
即  被  告  甲○○
指定辯護人  本院公設辯護人  乙○○
上列上訴人因強盜案件，不服臺灣臺南地方法院94年度訴字第
1417號中華民國95年1月11日第一審判決（起訴案號：臺灣臺南
地方法院檢察署94年度偵字第12366號、第12427號），提起上訴
，本院判決如下：
    主  文
上訴駁回。
    事  實
一、甲○○（綽號：大胖銘）與趙晉禕（綽號：禕仔，業經原審
    法院判處有期徒刑七年二月確定）係朋友關係，二人因為缺
    錢花用，竟共同基於意圖為自己不法所有之犯意聯絡，於民
    國（下同）九十四年九月五日約十二時，經甲○○提議一同
    前往搶劫後，即由趙晉禕出面向不知情友人陳泳霖借得車牌
    號碼為：ＣＤ七—九七六號之重型機車（車主為陳嘉偉），
    二人並穿戴口罩，復由趙晉禕騎乘上開機車，後載持客觀上
    足以對人之生命、身體造成危險，可當兇器使用開山刀一把
    （刀刃部分約三十公分，為鐵製；刀柄約十公分，為木製）
    之甲○○，於同月六日凌晨四時許，共乘上開機車至臺南縣
    永康市○○街與永二街口，尋找搶劫對象。適有獨自騎乘機
    車夜歸之女子丙○○亦經過此地，甲○○、趙晉褘即將丙○
    ○攔下，並由甲○○手舉上述開山刀揮動，以臺語對丙○○
    恫稱：「強劫！」等語，並喝令丙○○交出身上財物，使丙
    ○○心生畏懼，至使不能抗拒，不得已而將所攜帶之皮包一
    個（內含手機一支、身分證、健保卡、機車行照各一張、提
    款卡二張及新臺幣〈下同〉五千元現金等物）交付給趙晉禕
    與甲○○，二人即以此脅迫方式強盜得手，且隨即共騎上開
    機車逃逸，嗣並將所搶得之財物予以朋分，而由趙晉禕分得
    現金二千元，餘則均由甲○○取走花用，至於手機一支亦遭
    甲○○變現後花用殆盡。甲○○並將前述開山刀一把及所分
    得之皮包一個（包括皮包內剩下之身分證、健保卡、機車行
    照各一張及提款卡二張等物）棄置在臺南市安南區國姓橋下
    河中。嗣趙晉禕於九十四年十月四日下午二時三十分，在臺
    南縣安定鄉蘇林村蘇厝二五○之一號其住處、甲○○於同日
    晚間八時三十五分許，在臺南縣永康市○○街一三七號前，
    分別為警循線查獲，始知上情。
二、案經臺南縣警察局永康分局報請臺灣臺南地方法院檢察署檢
    察官偵查起訴。
    理  由
壹、證據能力方面
    按被告以外之人於審判外之陳述，雖不符前四條之規定，而
    經當事人於審判程序同意作為證據，法院審酌該言詞陳述或
    書面陳述作成時之情況，認為適當者，亦得為證據；當事人
    、代理人或辯護人於法院調查證據時，知有第一百五十九條
    第一項不得為證據之情形，而未於言詞辯論終結前聲明異議
    者，視為有前項之同意，刑事訴訟法第一百五十九條之五定
    有明文，查被告甲○○於本院審理時對於證人即被害人陳卉
    樺於警詢中所為之陳述、共同被告趙晉褘於警詢中所為之陳
    述同意作為證據表示無意見，且本院審酌被告甲○○、共同
    被告趙晉褘對於犯罪事實均為有罪之陳述，而上開證人即被
    害人陳卉樺、共同被告趙晉褘之證述均係為證明本件犯罪事
    實所必要，因認為適當，故而證人即被害人陳卉樺於警詢中
    所為陳述、共同被告趙晉褘於警詢中所為之陳述，得作為證
    據。
貳、認定犯罪事實所憑證據及理由
一、上揭犯罪事實，業據被告甲○○於本院及原審審理時坦承不
    諱，並當庭均為認罪之表示（見原審卷第五七頁、本院上訴
    卷第二０頁、第三四頁）、且證人即共同被告趙晉褘於警詢
    （見警卷一第二頁、第三頁）、偵查中（見偵查卷一第二九
    頁、第三０頁）及原審審理時（見原審卷第五四頁至第五九
    頁）亦均為認罪之陳述。核與證人即被害人丙○○於警詢時
    、偵查中及本院審理中證述：伊確實遭被告二人騎機車持刀
    強盜皮包及其內證件、財物等情（見警卷一第五頁至第十頁
    、警卷二第十五頁至第十七頁、偵查卷一第九頁至第十一頁
    、第四十至四十一頁、偵查卷二第十五頁至第十六頁）；證
    人陳泳霖於偵查中證述：伊於九十四年九月十八日之前約二
    個星期，被告趙晉禕有向伊借用機車二次等情節（見偵查卷
    一第十三頁至第十六頁、第四十至四十一頁、偵查卷二第十
    五頁至第十六頁）互核相符。此外，復有刑案現場測繪圖及
    車籍作業系統—集中查詢基本詳細資料各一紙、監視器翻拍
    畫面三紙、現場蒐證照片共十一幀（見警卷一第十五頁至第
    二一頁、警卷二第十四頁）、被告甲○○自繪開山刀之形狀
    、刀刃、刀柄長短之圖樣一紙（見原審卷第六三頁）在卷可
    考，足徵被告甲○○之自白均與事實相符。本件事證明確，
    被告甲○○加重強盜犯行，堪以認定，應依法論科。
參、論罪科刑之理由
一、按刑法第三百三十條第一項之攜帶兇器強盜罪，係以行為人
    攜帶兇器強盜為其加重條件，此所謂兇器，其種類並無限制
    ，凡客觀上足對人之生命、身體、安全構成威脅，具有危險
    性之兇器均屬之，且祇須強盜時攜帶此種具有危險性之兇器
    為已足（最高法院七十九年臺上字第五二五三號判例意旨參
    照）。查：被告甲○○所持用以強盜所用之開山刀一把，木
    製刀柄長約十公分、鐵製刀刃長約三十公分，刀刃為金屬材
    質，質地堅硬，具相當之質量，業據被告甲○○及被害人丙
    ○○陳稱明確，依一般社會通念，其在客觀上足對人之生命
    、身體、安全構成威脅，具有危險性，足以傷害人之身體，
    自屬兇器無誤。
二、次按刑法強盜罪之成立，只須行為人所施用之強暴、脅迫手
    段，足以壓抑被害人之抗拒，依該等強暴、脅迫行為之強弱
    程度，綜合行為時之具體情狀，足令一般人均處於不能抗拒
    ，喪失其意思自由之壓制程度為已足，縱令被害人並無抗拒
    行為，仍於強盜罪之成立，不生影響（最高法院二十二年度
    上字第三一七號、三十年度上字第三二三號判例意旨及八
    十年臺上字第二五九八號、八十七年度台上字第一七三七號
    、九十年度台上字第一六八七號裁判意旨參照），而所謂不
    能抗拒，即使受之者處於不能抗拒或顯難抗拒之狀態而言，
    行為人使用脅迫方法，因而使被害人喪失其抗拒之能力或表
    意之自由，致不能保持其對財物或財產利益之現實支配力者
    ，即該當之。從而被告甲○○與證人即共同被告趙晉褘二人
    深夜攔下被害人陳卉樺，復舉刀恫嚇命令被害人交出財物，
    依一般客觀情形，將使被害人感到畏怖恐懼至不能抗拒之程
    度，此屬脅迫行為無疑。核被告甲○○所為，均係犯刑法第
    三百三十條第一項、第三百二十一條第一項第三款之攜帶兇
    器加重強盜罪。而被告甲○○於強盜之際，雖以手舉開山刀
    揮動向被害人恫嚇：「搶劫。」，而實施本件強盜犯行，惟
    此應包括在強盜罪之脅迫行為內，不另成立恐嚇危害安全罪
    （最高法院二十四年上字第四四○七號判例意旨參照）。
三、被告甲○○、共同被告趙晉褘間，就前揭強盜犯行，既有犯
    意聯絡、行為分擔，均為共同正犯。
肆、本院維持原判決之理由
一、原審以被告甲○○罪證明確，因予適用刑法第二十八條、第
    三百三十條第一項、第三百二十一條第一項第三款規定，並
    爰審酌被告甲○○有少年非行紀錄，素行尚可，此有臺灣臺
    南地方法院檢察署全國刑案資料查註表及臺灣高等法院被告
    前案紀錄表各二份附卷可稽，其等犯罪之動機、目的僅為一
    己之私，竟以飛車持刀脅迫之手段強盜無辜路人，獲取不法
    小利，導致被害人丙○○受有精神上之恐懼及財產上之損失
    ，而被告年輕力壯，四肢健全，復無家累，竟不思力求上進
    ，反而為強盜婦女犯行，危害社會治安甚鉅，犯罪所生之危
    害頗大，其等生活狀況、智識程度，又本案中以提議及持刀
    實施強盜之被告甲○○所分擔之犯罪情節，較騎車之共同被
    告趙晉禕為重，並斟酌其等均能坦認犯行，並與被害人達成
    民事和解，此有九十四年十一月二十九日和解書乙紙在卷可
    證，應認其等犯罪後之態度甚佳等一切情狀，量處有期徒刑
    七年六月，以資儆懲。
二、又被告用以犯案之開山刀一把，雖為被告甲○○所有，供其
    等犯罪所用之物；口罩二個，為被告甲○○購買所有，亦供
    其等犯罪所用之物，然既均未扣案，且已遭丟棄而遺失，此
    據被告甲○○供承明確（見警卷一第七頁至第八頁、原審卷
    第五八頁、第五九頁），因不能證明前揭開山刀一把、口罩
    二個現仍繼續存在未滅失，為避免將來執行之困難，爰均不
    另為沒收之諭知，併此說明。
三、本院經核，原判決認事用法，均無違誤，量刑亦稱妥適。上
    訴意旨請求本院從輕量刑云云。然查被告甲○○提議搶劫路
    人、並攜帶開山刀並手舉開山刀揮動向被害人恫嚇，並於原
    審審理時表示科刑範圍請求原審法院判處有期徒刑七年六月
    等情，原判決審酌此情，而就被告甲○○之犯行，量處有期
    徒刑七年六月，本院認原判決量刑，符合罪刑相當原則，並
    無不當。被告上訴意旨，請求再予減輕其刑，核無理由，應
    予駁回。
據上論結，應依刑事訴訟法第三百六十八條，判決如主文。
本案經檢察官邱克斌到庭執行職務。
中    華    民    國    95    年    6     月    8     日
                  刑事第二庭    審判長法  官  葉居正
                                      法  官  李文福
                                      法  官  吳森豐
以上正本證明與原本無異。
如不服本判決，應於收受本判決後十日內向本院提出上訴書狀。
其未敘述上訴理由者並得於提起上訴後十日內向本院補提理由書
狀（均須按他造當事人之人數附繕本）「切勿逕送上級法院」。
                                      書記官  李梅菊
中    華    民    國    95    年    6     月    8     日
附錄本案論罪科刑法條全文
中華民國刑法第330條第1項：
犯強盜罪而有第321條第1項各款情形之一者，處7年以上有期徒
刑。
中華民國刑法第321條第1項第3款：
犯竊盜罪而有左列情形之一者，處六月以上、五年以下有期徒刑
：
三  攜帶兇器而犯之者。


司法院資訊處製作；財團法人民間司法改革基金會備份。
